臺灣高等法院高雄分院刑事判決　　　 100年度上訴字第1734號
上　訴　人
即　被　告　陳銘慶
上列上訴人因毒品危害防制條例案件，不服臺灣高雄地方法院10
0 年度審訴字第2067號中華民國100 年8 月31日第一審判決（起
訴案號：臺灣高雄地方法院檢察署100 年度毒偵字第2067號），
提起上訴，本院判決如下：
     主  文
上訴駁回。
     理  由
按不服地方法院之第一審判決而上訴者，應向管轄第二審之高等
法院為之。上訴書狀應敘述具體理由。第二審法院認為上訴書狀
未敘述理由，應以判決駁回之，刑事訴訟法第361 條第1 項、第
2 項、第367 條前段定有明文。本件上訴人即被告陳銘慶經原審
論以施用第一級毒品罪及持有第一級毒品罪，分別判處有期徒刑
拾月、肆月後，於民國100 年10月14日具狀提起上訴，上訴理由
狀以：上訴人於91年12月24日執行強制戒治完畢，本件上訴人於
100 年3 月6 日晚間施用毒品犯行，係發生在最近1 次強制戒治
執行完畢屆滿5 年後再犯，應視同初犯，依據現行毒品危害防制
條例第20條第3 項規定，對上訴人應先進行觀察、勒戒及強制戒
治等程序。原審法院未先經觀察、勒戒及強制戒治等程序，逕對
上訴人論罪科刑，適用法則顯有錯誤云云。惟查：毒品危害防制
條例於92年7 月9 日修正公布，自93年1 月9 日施行，其中第20
條、第23條將施用毒品之刑事處遇程序，區分為「初犯」及「5
年內再犯」、「5 年後再犯」。依其立法理由之說明：「初犯」
，經觀察、勒戒或強制戒治後，應為不起訴處分或不付審理之裁
定；經觀察、勒戒或強制戒治執行完畢釋放後，「5 年內再犯」
者，因其再犯率甚高，原實施之觀察、勒戒及強制戒治既已無法
收其實效，爰依法追訴或裁定交付審理。至於經觀察、勒戒或強
制戒治執行完畢釋放後，「5 年後再犯」者，前所實施之觀察、
勒戒或強制戒治已足以遮斷其施用毒品之毒癮，為期自新及協助
其斷除毒癮，仍適用「初犯」規定，先經觀察、勒戒或強制戒治
之程序。從而依修正後之規定，僅限於「初犯」及「5 年後再犯
」二種情形，始應先經觀察、勒戒或強制戒治程序。倘被告於5
年內已再犯，經依法追訴處罰，縱其第3 次（或第3 次以上）再
度施用毒品之時間，在初犯經觀察、勒戒或強制戒治執行完畢釋
放5 年以後，已不合於「5 年後再犯」之規定，且因已於「5 年
內再犯」，顯見其再犯率甚高，原實施觀察、勒戒或強制戒治，
已無法收其實效，即應依該條例第10條處罰（最高法院95年5 月
9 日95年度第7 次刑事庭會議決議參照）。原判決已說明上訴人
即被告陳銘慶前因施用毒品案件，經臺南地院以88年度毒聲字第
1935號裁定送觀察勒戒後，認有繼續施用毒品之傾向，經臺南地
院以88年度毒聲字第2243號裁定令入戒治處所施以強制戒治，復
經臺南地院以88年度毒聲字第3691號、89年度毒聲字第1411號，
分別裁定停止戒治、撤銷停止戒治，於90年2 月12日期滿執行完
畢，翌日釋放，並經臺灣臺南地方法院檢察署檢察官於90年3 月
2 日以90年度戒毒偵字第96號不起訴處分確定。復因施用毒品案
件，經原審法院以90年度毒聲字第4786號裁定送觀察勒戒後，認
有繼續施用毒品之傾向，再經原審法院以91年度毒聲字第636 號
裁定令入戒治處所施以強制戒治，嗣經原審法院以91年度毒聲字
第3119號裁定停止戒治，於91年12月25日停止戒治而出所，於91
年12月24日期滿視為執行完畢；前揭犯行，經原審法院以90年度
訴字第2257號判決判處有期徒刑1 年，上訴後，旋撤回上訴，而
告確定之事實，有臺灣高等法院被告前案紀錄表在卷可憑。是上
訴人雖係於上開強制戒治執行完畢釋放5 年後再犯本罪，然其前
次所犯原審法院90年度訴字第2257號施用毒品案件，係在上開第
1 次強制戒治執行完畢後5 年內所為，而屬「5 年內再犯」之情
形，依最高法院上開決議之意旨，上訴人本件施用及持有海洛因
之犯行，應依法論科，經核並無不合，上訴人就原判決已明白論
斷之事實，再事爭執，顯非具體上訴理由，有上訴狀在卷可按。
按之上開規定，上訴人之上訴顯屬違背法律上之程式，應由本院
依同法第367 條前段、第372 條規定，不經言詞辯論逕行判決如
主文。
中    華    民    國  100     年    11    月    9    日
                  刑事第四庭    審判長法  官  蕭權閔
                                      法  官  吳進寶
                                      法  官  王憲義
以上正本證明與原本無異。
施用第一級毒品部分如不服本判決應於收受本判決後10日內向本
院提出上訴書狀，其未敘述上訴理由者，並得於提起上訴後10日
內向本院補提理由書狀（均須按他造當事人之人數附繕本）「切
勿逕送上級法院」。
持有第一級毒品部分不得上訴。
中    華    民    國  100     年    11    月    9    日
                                      書記官  黃富美